【裁判字號】    89,上訴,1
【裁判日期】    890317
【裁判案由】    違反毒品危害防制條例
【裁判全文】
臺灣高等法院花蓮分院刑事判決              八十九年度上訴字第一號
    上訴人即被告  乙○○
    指 定辯護 人  甲○○
右列上訴人即被告因違反毒品危害防制條例案件，不服臺灣臺東地方法院八十八年度
訴字第一八五號中華民國八十八年十一月十七日第一審判決，起訴案號（臺灣臺東地
方法院檢察署八十八年度偵字第八三一號）提起上訴，本院判決如左：
    主  文
上訴駁回。
    事  實
一乙○○曾於民國（下同）八十三年間因侵占罪，經臺灣高雄地方法院判處有期徒刑
  七月確定；另於同年間違反修正前麻醉藥品管理條例（現修訂為管制藥品管理條例
  ，經同院判處有期徒刑一年確定；二案併執行，於八十四年十一月一日服刑完畢。
  猶不知悔改，竟意圖營利，於八十八年三月十五日晚上十時許，在高雄市○鎮區○
  ○路高速公路終點站處以新台幣（以下同）六千元之代價，向姓名年籍不詳綽號「
  進哥」之男子購買第二級毒品安非他命十五包，每包價格四百元，於八十八年三月
  十六日下午一時許，與林秀妹由高雄到達台東，住進位於台東市○○路一百二十號
  之「統一大旅社」一０五號房內，無償轉讓予林秀妹（已送戒治中）施用所購得之
  安非他命( 轉讓部分已判決確定 )，並另行基於販賣他人得利之意圖，以行動電話
  通知其友人王清忠至該處相會，王清忠於同日下午三時許到達，乙○○除請王清忠
  代為尋找安非他命買主外，並以一千元之代價販售第二級毒品安非他命一小包予王
  清忠，因王清忠身上現金不足，僅先行支付九百元，尚積欠乙○○一百元、扣除一
  包四百元之成本，乙○○得利六百元，三人並共同以乙○○所製作之吸食器於該旅
  社房內共同施用該一小包安非他命（施用部分業據檢察官聲請准予強制戒治中）。
  嗣於翌日即八十八年三月十七日中午十二時許，於前述旅社房間內為警當場查獲，
  並扣得第二級毒品安非他命十二小包、乙○○販賣安非他命所得之九百元。
二案經台東縣警察局台東分局報請臺灣臺東地方法院檢察署檢察官偵查起訴。
    理  由
一訊據上訴人即被告乙○○固不否認於高雄市○鎮區○○路高速公路終點站處以六千
  元之代價，向姓名年籍不詳綽號「進哥」之男子購買第二級毒品安非他命十五包，
  並有轉讓林秀妹施用之事實，惟矢口否認有販賣予王清忠之行為，辯稱：購買安非
  他命係為供己及其妻林秀妹施用，所以分成十五小包係為方便直接施用；王清忠係
  自行前來，並與其及林秀妹共同施用安非他命，警方所扣得之九百元係在警局時由
  林秀妹提供給警方代為購買牛肉麵食用後之找零所得云云。
二按證人之陳述有部分前後不符，或相互間有所歧異時，究竟何者為可採，法院仍得
  本其自由心證予以斟酌，非謂一有不符或矛盾，即應認其全部均為不可採信；尤其
  關於行為動機，手段及結果等之細節方面，證人之證言，有時亦有予渲染之可能；
  然其基本事實之陳述，若果與真實性無礙時，則仍非不得予以採信，最高法院七十
  四年台上字第一五九九號判例著有明文。查被告以一千元代價販賣安非他命一包予
  王清忠實得九百元之犯行，業據證人即與被告同居之妻林秀妹於警訊及偵查中供承
  不諱，並經證人即本件安非他命之買受人王清忠供述在卷( 見警卷第六頁、八頁、
  偵卷十三、十四頁 )，核與王清忠於警訊時之供述相符。經核二位證人對於王清忠
  僅給付九百元，尚欠被告一百元，及所購得之安非他命由被告、林秀妹及王清忠三
  人共同施用完畢之細節均相符，尤其林秀妹於警訊及偵查中均證稱被告有販賣毒品
  予王清忠之犯行，雖林秀妹於原審審理中翻異前詞，當係於明瞭販賣毒品之罪刑甚
  重，而為迴護其夫之詞。而證人王清忠雖於偵查中曾推翻警訊時所供，惟當係與被
  告於解送臺灣台東地方法院檢察署途中時，經被告請求而翻供，基於朋友情誼所為
  之飾詞。再被告所辯九百元係林秀妹出資請警購買牛肉麵找零所得乙節，訊據證人
  王清忠稱在警局當日係食用警察所提供之炒麵，非牛肉麵，衡諸警方偵辦實務，均
  係由警自行出資購買嫌疑人之餐點，未有由嫌疑人自行出資者，且被告所辯食用餐
  點亦與證人即當日共同嫌疑人王清忠所辯不符，所辯顯不足採。又被告自承以六千
  元購買十五小包安非他命，每包價格四百元，再以一小包一千六代價售予王清忠，
  顯有得利六百元之行為，此外，尚有扣案尚未施用及販出之安非他命十二包扣案可
  考，又扣案之毒品確為安非他命無訛，亦有行政院衛生署花蓮醫院第七四九號函附
  卷可稽，本件被告販賣第二級毒品安非他命之犯行，應堪採信。
三次按共同被告所為不利於己之供述，固得採為其他共同被告犯罪之證據，但此項不
  利之陳述，須無瑕疵可指，且就其他方面調查又與事實相符者，始得採為犯罪事實
  之認定。縱可認其陳述無瑕疵，亦應調查其他足資以證明所供述之犯罪事實確具有
  相當程度真實性之補強證據，以察其是否與事實相符。若不為調查，而專憑此項供
  述即為其他共同被告犯罪事實之認定，顯與刑事訴訟法第一百五十六條第二項之規
  定有違，最高法院早於三十一年上字第二四二三號及四十六年台上字第四一九號判
  例即揭示此意旨。至於所謂「共同被告」之範圍，就形式上、程序上的觀察，解釋
  上不限於實體法上之共同正犯，尚應包括基於訴訟經濟及效益的考量，而於同一訴
  訟程序成為共同被告之非共犯者，亦即刑事訴訟法第七條相牽連案件之情形在內；
  另就實質上觀察共同被告之概念，應以犯罪事實的關連性作為認定的基礎，以刑事
  追訴機關開始追訴被告為準，不論係同時起訴或隨後始合併或追加起訴，亦不論是
  否進行至同一審理階段，即便有被告在偵查程序，另有被告在審判程序，或是否已
  有被告進入上訴程序，祇要被告間就犯罪事實有所關聯，概均屬此處之共同被告範
  圍。簡言之，對於共同被告之概念，應兼從形式及實質之觀點認定，始足當之。查
  本件就實質上觀點，證人林秀妹、王清忠不失為共同被告之立場，是二者所為不利
  於己或有利於己之陳述，如與事實相符，又有補強證據之下，當得採為本件被告犯
  罪之證據。本件斟酌證人即共同被告與被告為夫妻及友人之關係，且證人所言均與
  被告當庭為對質詰問，證人王清忠於警訊時所供，除經原審訊問相符外，業經告以
  被告上開證人證言要旨予被告抗辯；證人林秀妹於警訊所供則經檢察官訊問時仍相
  符，被告對其妻何以為此指述亦無法提出合理說明，本件另有扣案多達十二包之安
  非命及吸食器一組足資補強本件證人即共同被告所為之陳述或自白，是採信證人所
  供，尚不違反刑事訴訟法第一百五十六條第二項特設之法定證據原則，併此敘明。
四核被告販賣予王清忠之安非他命，為毒品危害防制條例第二條第二項第二款明定之
  第二級毒品，所犯為同條例第四條第二項之販賣第二級毒品罪，其持有第二級毒品
  之低度行為，為販賣第二級毒品之高度行為所吸收，不另論罪。又被告前因犯侵占
  罪及違反修正前麻醉藥品管理條例，分別經高雄地方法院判處有期徒刑，於八十四
  年十一月一日執行完畢，此有原審法院被告全國前案紀錄表及臺灣台東地方法院檢
  察署刑案資料查註紀錄表在卷可查，其前受有期徒刑執行完畢，於五年以內再犯本
  件最重本刑為有期徒刑以上之罪，為累犯，應依刑法第四十七條之規定加重其刑。
  原審因依上開法條審酌被告前有多次犯罪前科，其犯罪動機、目的乃為販售傷害人
  之身體甚至生命之安非他命以謀取不法利益，且販賣毒品行為所生之危害非僅多數
  人之生命、身體法益受害，尚且危害社會、國家之建全發展，及被告犯罪後之態度
  ，量處被告有期徒刑七年三月。末按查獲之毒品及專供製造或施用毒品之器具，不
  問屬於犯人與否，均沒收銷燬之；犯毒品危害防制條例第四條之罪者，其供犯罪所
  用或因犯罪所得之財物，均沒收之，毒品危害防制條例第十八條第一項前段、第十
  九條第一項前段分別定有明文，為排除刑法關於沒收規定之特別規定。查被告為警
  查獲所扣得之第二級毒品安非他命十二包，為被告所有，經被告供承在卷；而被告
  販賣第二級毒品安非他命，實際所得財物為現金九百元，分別依前述規定，將安非
  他命十二包沒收銷燬之，將現金九百元沒收之，認事用法，尚無不合，被告之上訴
  意旨，否認販賣安非他命，核無理由，應予駁回，另吸食器乙組，乃專供吸食之用
  ，非供本件販賣毒品之用，因於已確定之上訴轉讓罪名中宣告沒收，故不予本件販
  賣罪中，再宣告沒收，併予明
據上論斷，應依刑事訴訟法第三百六十八條，判決如主文。
本案經檢察官翟光軍到庭執行職務。
中    華    民    國      八十九      年      三        月      十七    日
                             審判長法官  吳  鴻  章
                                   法官  林  德  盛
                                   法官  黃  永  祥
右正本證明與原本無異。
如不服本判決，應於判決送達後十日內向本院提出上訴狀。其未述理由者，並應於
提出上訴狀後十日內向本院補提理由狀(須附繕本)
                                 書記官  洪  瑞  河
中    華    民    國      八十九      年      三        月      十七    日


司法院資訊處製作；財團法人民間司法改革基金會備份。
